【裁判字號】    94,保險,38
【裁判日期】    950215
【裁判案由】    給付保險金
【裁判全文】
臺灣彰化地方法院民事判決              94年度保險字第38號
原      告  甲○○
訴訟代理人  朱坤棋律師
複 代理 人  王素珍律師
被      告  國華人壽保險股份有限公司
法定代理人  乙○○
訴訟代理人  丙○○
上列當事人間請求給付保險金事件，本院於民國95年1月25日言
詞辯論終結，判決如下：
    主      文
原告之訴及假執行之聲請均駁回。
訴訟費用由原告負擔。
    事實及理由
一、原告主張：
    被保險人洪炳嘆（以下簡稱被保險人）分別於民國86年6 月
    5日、87年6月28日與被告訂立新防癌終身健康保險契約（以
    下簡稱系爭保約），均以被保險人之終身為保險期間，其癌
    症身故保險金額各為新台幣（下同）60萬元，並指定被保險
    人之配偶即原告為保險受益人。被保險人嗣於94年3月23 日
    因大腸癌病變及全身性感染並敗血性休克，前往彰化基督教
    醫院二林分院（以下簡稱彰基醫院二林分院）住院治療，並
    於94年3月28日出院，再於94年3月29日轉往童綜合醫院住院
    醫治，延至94年4月8日不治死亡。因被保險人罹患癌症死亡
    ，原告已於94年4月20日備齊證明文件，向被告請求給付保
    險金120萬元，依保險法第34條之規定，被告至遲應於接到
    通知15日內給付，若未給付者，尚應給付遲延利息年利1 分
    ，惟未獲被告置理。爰依系爭保約第11條，請求被告給付保
    險金120萬元，及自94年5月5日起至清償日止，按年息百分
    之10計算之遲延利息，並聲明願供擔保請准宣告假執行等語
    。
二、被告辯稱：
    被保險人除投保系爭保約外，另於86年6月10日向被告投保
    至尊保險終身壽險契約。被保險人曾於91年2月間因罹患大
    腸息肉併局部癌化病變，前往彰基醫院二林分院施行息肉切
    除術，癒後出院，被告已依約給付相關癌症保險金合計31萬
    2千元。被保險人於91年2月間大腸癌手術出院後，迄94年4
    月8日死亡截止，未據提出癌症保險金之申請，足證其手術
    效果良好，癌症病變已根除，且被告已依前開壽險契約，給
    付身故保險金853,407元予原告，並依系爭保約第26條，退
    還所繳保費予原告。又依據系爭保約第15條第2款、第17 條
    第2款，對於癌症復發住院或手術治療，均應重新檢查，並
    檢附病理組織檢查報告之癌症診斷證明書，至於被保險人大
    腸癌病變乙節，係發生於3年前，早經根治，如係復發，迄
    今未據原告提出重新檢查之癌症診斷證明書以實其說。另被
    保險人死亡證明書已載明直接引起死亡之疾病或傷害，係吸
    入性肺炎，先行原因則有大腸癌術後、糖尿病、肝硬化、十
    二指腸潰瘍、肺結核等，殊難推定癌症係直接死因。另依據
    童綜合醫院所檢送被保險人之病歷，可知被保險人最初病程
    為肝硬化及其併發症，漸次引起慢性腎衰竭，再進而為酒精
    性肝硬化，慢性腎功能不全，最後係由於吸入性肺炎之病因
    身故，所呈現之病徵則為敗血性休克、急性呼吸困難徵候群
    、代謝性酸毒、肝性腦病，均與癌症無關，則原告請求給付
    癌症身故保險金120萬元及遲延利息，即無依據，爰請求判
    決如主文所示等語。
三、兩造不爭執之事項：
  (一)被保險人先後與被告訂立系爭保約，均以被保險人之終身為
    保險期間，其癌症身故保險金額各為60萬元，並指定被保險
    人之配偶即原告為保險受益人。
  (二)被保險人另於86年6月10日向被告投保至尊保險終身壽險契
    約，被告已依該終身壽險契約，給付身故保險金853,407元
    予原告，併退還系爭契約之保費予原告。
  (三)被保險人曾於93年3月及94年4月間前往童綜合醫院住院治療
    4次，已於94年4月8日死亡。
  (四)原告於被保險人死後，已於94年4月20日準備相關文件向被
    告請求給付保險金，惟遭被告拒絕。
四、原告主張被保險人罹患癌症死亡，無非以彰基醫院二林分院
    及童綜合醫院出具之診斷書為據，然此為被告所否認，辯稱
    ：被保險人並非死於癌症，其死因源於糖尿病、肝硬化、十
    二指腸潰瘍、肺結核等一般病症，均與癌症無關等語。按系
    爭保約第11條約定：「被保險人於本契約生效日或復效日後
    第31日經醫院診斷初次罹患癌症者，並以此為直接原因，且
    於本契約有效期間內身故者，本公司按其投保單位數，依附
    表二有關約定給付癌症身故保險金‧‧‧」。準此約定，可
    知原告請求被告給付保險金之前提要件，必須被保險人死亡
    之直接原因係癌症，始足當之。經查：原告所提前開2家醫
    院之診斷書診斷欄固有記載：「大腸癌病變」、「大腸癌術
    後」等內容，惟綜觀前開診斷書全部內容，可知彰基醫院二
    林分院診斷書至多僅能證明，被保險人曾於94年3月23日起
    至同年月28日止，因大腸癌病變、全身性感染併敗血性休克
    ，前往該醫院治療而已，且被保險人並非在該醫院死亡，顯
    難推認大腸癌即為被保險人死亡之直接原因；至於童綜合醫
    院診斷書則僅能證明，被保險人自94年3月29日起至同年4
    月8日止，前往該醫院治療，並於94年4月8日因感染所致敗
    血症，大腸癌術後，糖尿病併酮酸中毒，肝硬化並肝腦病變
    ，十二指腸潰瘍，肝炎，自發性細菌性腸膜炎，肺結核等一
    般病因死亡而已，並無明文記載被保險人死亡之直接原因係
    癌症。又查：本院依被告之聲請，向童綜合醫院函查被保險
    人之死因與何種癌症有無關係？經該院函覆：「病患洪炳嘆
    於93年3月至94年4月共住院4次，前3次為胃腸科住院，出院
    診斷為肝硬化併肝昏迷、糖尿病，並未提及有惡性腫瘤。第
    4次住院為因吸入性肺炎併糖尿病高血糖、高滲透壓昏迷（
    血糖超過1000mg/dl）肝硬化併肝腦病變入院，後因敗血症
    併呼吸窘迫死亡，與大腸癌無直接關係，且大腸癌術後為家
    屬提供之過往病史，處理也在院外處理，故無病理報告證明
    為大腸癌之病人。」等語，此有該醫院94年12月26日童醫
    字第1487函附卷可稽。據此，可知大腸癌術後係被保險人家
    屬所提供之過往病史，大腸癌顯非被保險人死亡之直接原因
    ，是原告主張被保險人係因癌症死亡乙節，尚難採認。此外
    ，原告並未提出其他具體證據，證明被保險人死亡之直接原
    因係癌症，則原告本於系爭保約第11條，請求被告給付癌症
    身故保險金120萬元，及自94年5月5日起至清償日止，按年
    息百分之10計算之遲延利息，為無理由，應予駁回。
五、原告之訴業經駁回，則其假執行之聲請，已失所依據，應併
    予駁回。
六、本件判決之基礎已臻明確，兩造其餘攻擊防禦方法及舉證，
    於判決之結果並無影響，自毋庸一一論列，附此敘明。
七、訴訟費用之依據：民事訴訟法第78條。
中    華    民    國    95    年    2     月    15    日
                  民事第一庭    法      官  陳正禧
上正本證明以原本無異。
如對判決上訴，應於判決送達後20日內向本院提出上訴狀。
                                法院書記官  王宣雄
中    華    民    國    95    年    2     月    16    日


司法院資訊處製作；財團法人民間司法改革基金會備份。
